【裁判字號】    97,聲,5358
【裁判日期】    971209
【裁判案由】    聲請宣告沒收違禁物
【裁判全文】
臺灣板橋地方法院刑事裁定              97年度聲字第5358號
聲  請  人  臺灣板橋地方法院檢察署檢察官
被      告  甲○○
上列聲請人因被告違反毒品危害防制條例案件，聲請沒收違禁物
（97年度聲沒字第974 號），本院裁定如下：
    主  文
扣案如附表所示之第一級毒品海洛因，均沒收銷燬之。
    理  由
一、聲請意旨略以：按違禁物不問屬於犯罪行為人與否，應宣告
    沒收；又違禁物得單獨宣告沒收；另查獲之毒品及專供施用
    毒品之器具，不問屬於犯人與否，均應沒收銷燬（聲請書誤
    載為「毀」）之，刑法第38條第1 項第1 款、第2 項及第40
    條第2 項、毒品危害防制條例第18條第1 項前段分別定有明
    文。其未經裁判沒收者，由檢察官聲請法院以裁定沒收之，
    此有司法院18年院字第67號、30年院字第2169號解釋可資參
    照。臺灣板橋地方法院檢察署（下稱板橋地檢署）94年度毒
    偵字第5330號（含臺灣士林地方法院檢察署94年度毒偵宇第
    1484號）、94年度毒偵字第7070號、94年度毒偵緝字第556
    號（含94年度核退毒偵字第1794號、94年度核退字第2253號
    、94年度毒偵字第3176號）、94年度核退毒偵字第2186號（
    含94年度核退字第〈聲請書漏載「第」〉4283號、94年度毒
    偵字第5231號）被告甲○○違反毒品危害防制條例案件，均
    業經不起訴處分確定，案內所查扣如附表所示之白粉3 包（
    淨重各為0.17公克、0.15公克及驗餘淨重0.08公克〈聲請書
    誤載為淨重「0.05公克」〉，經檢驗為第一級毒品海洛因，
    有法務部調查局94年9 月22日調科壹字第040003938 號、95
    年1 月26日調科壹字第060010992 號鑑定通知書、94年12月
    19日調科壹字第060010722 號鑑定通知書各乙紙附卷可稽，
    均係屬毒品危害防制條例第18條第1 項前段所規定之違禁物
    ，依前開說明，爰聲請本院裁定宣告沒收並銷燬之等語。
二、按違禁物不問屬於犯人與否，應宣告沒收，並得單獨宣告沒
    收；又海洛因業經毒品危害防制條例第2 條第2 項第1 款、
    列為第一級毒品，並依同條例第4 條第1 項、第10條第1 項
    、第11條第1 項規定，禁止製造、運輸、販賣、施用、持有
    ，自屬違禁物；再查獲之第一級毒品，依同例第18條第1 項
    前段規定，不問屬於犯人與否，應沒收銷燬之，修正前刑法
    第38條第1 項第1 款、第2 項、第40條但書（查刑法業經於
    民國95年7 月1 日修正施行，有關違禁物得單獨宣告沒收之
    規定，經比較新舊法後，二者規定尚無不同，僅條號由原第
    40條但書，修正為第40條第2 項，是被告行為後之法律並無
    有利於行為人，是依修正後刑法第2 條第1 項前段規定，適
    用行為時即修正前刑法第40條但書規定）、毒品危害防制條
    例第2 條第2 項第1 款、第4 條、第10條、第11條及第18條
    第1 項前段分別定有明文。
三、經查：於附表所示之時間、地點，為警查獲被告涉嫌施用毒
    品案件，並分別扣得如附表所示之第一級毒品海洛因，且經
    送鑑驗屬實，此有如附表所示鑑定報告在卷足參，是附表所
    示之扣案物品均屬違禁物甚明。又查因被告涉嫌自94年6 月
    4 日為警採尿回溯前26小時、96小時內某時起至同年11月21
    日止連續施用第一、二級毒品案件，經本院以94年度毒聲字
    第1821號刑事裁定送觀察、勒戒處所觀察、勒戒後，認有繼
    續施用毒品之傾向，經本院以95年度毒聲字第27號刑事裁定
    令入戒治處所施以強制戒治1 年，於執行戒治屆滿6 月後，
    其戒治成效經評定為合格，予以釋放出所，並經板橋地檢署
    檢察官以95年度戒毒偵字第448 號為不起訴處分確定，故板
    橋地檢署檢察官就被告於附表編號一至三所示之施用毒品案
    件，分別以94年度毒偵緝字第556 號、94年度毒偵字第件，
    分別以94年度毒偵緝字第556 號、94年度毒偵字第4996、53
    30、7070號、94年度核退毒偵字第2186號簽結在案，此有該
    不起訴處分書1 份（詳見板橋地檢署95年度戒毒偵字第448
    號偵查卷第2 頁）附卷可稽，並經本院核閱上開卷宗屬實。
    則揆諸前開規定及說明，本件聲請人就扣案如附表所示之海
    洛因單獨聲請予以沒收銷燬之，於法要無不合，應予准許。
四、爰依修正前刑法第40條但書，毒品危害防制條例第18條第1
    項前段，裁定如主文。
中    華    民    國    97    年    12    月     9    日
                      刑事第十八庭  法  官  饒金鳳
以上正本證明與原本無異。
如不服本裁定，應於裁定送達後5 日內敘明抗告理由，向本院提
出抗告狀。
                                    書記官  王春森
中    華    民    國    97    年    12    月    9     日
附表：
┌──┬─────────┬──────────┬────────────┬─────────┐
│編號│被查獲之時間及地點│ 扣  案  之  毒  品 │  鑑    定    報    告  │備              註│
├──┼─────────┼──────────┼────────────┼─────────┤
│ 一 │94年7 月11日凌晨2 │第一級毒品海洛因1 包│法務部調查局94年9 月22日│偵查案號：士林地檢│
│    │時15分許，臺北市延│（驗餘淨重0.17公克）│調科壹字第040003938 號鑑│署94年度毒偵字第14│
│    │平北路、民權西路口│                    │定通知書（板橋地檢署94年│84號，移轉予板橋地│
│    │                  │                    │度毒偵字第5330號卷第13頁│檢署94年度毒偵字第│
│    │                  │                    │）                      │5330號，因為95年度│
│    │                  │                    │                        │戒毒偵字第448 號不│
│    │                  │                    │                        │起訴處分效力所及而│
│    │                  │                    │                        │簽結。            │
├──┼─────────┼──────────┼────────────┼─────────┤
│ 二 │94年11月21日晚上11│第一級毒品海洛因1 包│法務部調查局95年1 月26日│偵查案號：板橋地檢│
│    │時50分許，臺北縣中│（驗餘淨重0.15公克）│調科壹字第060010992 號鑑│署94年度毒偵字第31│
│    │和市○○路1180號7 │                    │定通知書（板橋地檢署94年│76號，因發交退回簽│
│    │樓之6             │                    │度毒偵緝字第556 號卷第69│分94年度核退字第22│
│    │                  │                    │頁）                    │53號及94年度核退毒│
│    │                  │                    │                        │偵字第1794號並由94│
│    │                  │                    │                        │年度毒偵緝字第556 │
│    │                  │                    │                        │號簽結，並於緝獲時│
│    │                  │                    │                        │起獲本件沒收物品，│
│    │                  │                    │                        │另分94年度毒偵字第│
│    │                  │                    │                        │7070號，並因為95年│
│    │                  │                    │                        │度戒毒偵字第448 號│
│    │                  │                    │                        │不起訴處分效力所及│
│    │                  │                    │                        │而簽結。          │
├──┼─────────┼──────────┼────────────┼─────────┤
│ 三 │94年9 月10日晚上6 │第一級毒品海洛因1 包│１、臺灣檢驗科技股份有限│偵查案號：板橋地檢│
│    │時許，臺北縣中和市│（驗餘淨重0.05公克）│    公司2005/09/29報告編│署94年度毒偵字第52│
│    │中正路1180號8 樓之│                    │    號CH/2005/90650 濫用│31號，因發交退回簽│
│    │6                 │                    │    藥物檢驗報告（板橋地│分94年度核退字第42│
│    │                  │                    │    檢署94年度核退毒偵字│83號、94年度核退毒│
│    │                  │                    │    第2186號卷第4 頁）  │偵字第2186號，因為│
│    │                  │                    ├────────────┤95年度戒毒偵字第44│
│    │                  │                    │２、法務部調查局94年12月│8 號不起訴處分效力│
│    │                  │                    │    19日調科壹字第060010│所及而簽結。      │
│    │                  │                    │    722 號鑑定通知書（板│                  │
│    │                  │                    │    橋地檢署94年度核退毒│                  │
│    │                  │                    │    偵字第2186號卷第60頁│                  │
│    │                  │                    │    ）                  │                  │
└──┴─────────┴──────────┴────────────┴─────────┘


司法院資訊處製作；財團法人民間司法改革基金會備份。
